【裁判字號】    90,訴,1462
【裁判日期】    900926
【裁判案由】    給付借款
【裁判全文】
臺灣臺南地方法院民事判決                          九十年度訴字第一四六二號
    原      告  丁 ○ ○
    被      告  丙○○○
                甲 ○ ○
    訴訟代理人  乙 ○ ○
右當事人間請求給付借款事件，本院判決如左：
    主    文
被告應連帶給付原告新台幣貳佰拾玖萬元。
訴訟費用由被告連帶負擔。
本判決於原告以新台幣柒拾玖萬柒仟元為被告供擔保後，得假執行。
    事    實
甲、原告方面：
一、聲明：除假執行供擔保之金額外，餘如主文所示。
二、陳述：緣訴外人陳金順已於民國（下同）九十年四月二十三日死亡，被告均為陳
    金順之合法繼承人，並未拋棄繼承或限定繼承，而陳金順生前於八十六、八十七
    年間，曾陸續向原告借款約新台幣（下同）三百萬元左右，且陳金順於每次借款
    時均會簽發面額與借款金額相符之支票交付予原告，嗣原告與陳金順協議以三百
    萬元為借款總金額，乃立約言明陳金順應於八十八年三月二十二日還清債務三百
    萬元，該約定書係陳金順委託生前好友郭得福撰寫，由陳金順蓋章，然陳金順於
    生前僅清償部分債務，分別為五十萬元、五萬元、五萬元、一萬元，共計六十一
    萬元，尚餘二百三十九萬元未為清償，今陳金順已死亡，其繼承人即被告對於其
    債務自應負連帶清償責任，原告屢次催告被告清償債務，被告均置之不理，被告
    辯稱陳金順有向原告簽賭六合彩、陳金順所積欠原告之二百三十九萬元係賭債云
    云，均非真實，原告並未經營六合彩賭博，僅曾幫陳金順代簽過六合彩，原告為
    此爰依消費借貸及繼承之法律關係，訴請被告連帶給付借款如聲明所示。
三、證據：提出立約書影本一件、陳金順之除戶謄本一件、被告之戶籍謄本二件、繼
    承系統表一件、支票影本十二件為證，並聲請傳訊證人郭得福。
乙、被告方面：
一、聲明：求為判決駁回原告之訴及假執行之聲請。
二、陳述：陳金順死亡後，被告均為陳金順之繼承人，並未拋棄繼承或限定繼承。又
    陳金順生前有向原告簽賭六合彩而欠原告錢，詳細數目不清楚，故原告所主張之
    款項乃係陳金順之賭債，不應由被告負責償還。
三、證據：聲請傳訊證人曾朝川、許祐成。
    理    由
一、原告起訴主張：訴外人陳金順生前於八十六、八十七年間曾陸續向原告借款約三
    百萬元，且陳金順於每次借款時均會簽發面額與借款金額相符之支票交付予原告
    ，嗣原告與陳金順協議以三百萬元為借款總金額，並立約言明陳金順應於八十八
    年三月二十二日還清債務，然之後陳金順僅清償部分借款，尚餘二百三十九萬元
    未為清償，今陳金順已死亡，被告均為陳金順之繼承人，自應就陳金順之債務負
    連帶清償責任，原告為此爰依消費借貸及繼承之法律關係，訴請被告連帶給付借
    款如聲明所示等語；被告則以：陳金順生前有向原告簽賭六合彩而欠原告錢，故
    原告所主張之款項乃係陳金順之賭債，不應由被告負責償還云云，資為抗辯。
二、查原告主張訴外人陳金順於生前曾陸續向原告借款三百萬元，雙方並立約約定陳
    金順應於八十八年三月二十二日清償借款，嗣陳金順僅清償六十一萬元，尚餘二
    百三十九萬元未為清償之事實，業據原告提出立約書影本一件、支票影本十二件
    為證，證人郭得福亦證稱：「我與陳金順及原告是朋友，八十七年間陳金順常在
    我住處出入，有一天原告來我住處找陳金順，他們二人出去外面談，他們談的內
    容我不清楚，他們進來後就一起拜託我幫他們寫立約書，內容是陳金順說的，我
    照他所說的內容寫的，至於他們間的債務情形我不清楚，立約書上陳金順的簽名
    是我寫的，手印及印章是陳金順本人蓋的。」等語（詳見九十年九月十二日言詞
    辯論筆錄），足認原告所提出之立約書確係陳金順所親自簽訂，內容堪信為真實
    ，陳金順確有向原告借款三百萬元無誤，且依原告提出陳金順所簽發而尚未取回
    之支票十二件觀之，支票之面額共計為二百四十萬一千九百五十元，亦足認陳金
    順至少尚有二百三十九萬元之借款未清償原告。又雖被告辯稱原告所主張之款項
    乃陳金順向原告簽賭六合彩所積欠之賭債云云，惟此業經原告否認，且經本院訊
    問原告所舉之證人曾朝川、許祐成，證人曾朝川證稱：「陳金順每期六合彩都賭
    ，他不識字，他每次賭六合彩要填數字都叫我幫他寫，他賭六合彩的數目很大，
    陳金順賭博的組頭有好幾個，原告是其中之一，至於原告有無經營六合彩賭博我
    不敢證實，陳金順有無跟原告借過錢我不清楚。」等語，證人許祐成則證稱：「
    據我所知，陳金順有賭六合彩的習慣，而且賭得很大，他有跟原告及其他人賭六
    合彩，我有看過他拿單子給原告，但我不認識原告，我只見過原告，原告有無經
    營六合彩我不清楚，陳金順有無跟原告借過錢我不清楚。」等語（詳見九十年九
    月十二日言詞辯論筆錄），依據上開證人曾朝川及許祐成之證言，均僅足證陳金
    順生前有簽賭六合彩，並無法證明陳金順未曾向原告借款及原告所主張陳金順積
    欠之二百三十九萬元為賭債，是自難以證人曾朝川及許祐成之證言為對於被告有
    利之認定，綜上所述，堪認原告主張之事實為真實。
三、按繼承，因被繼承人死亡而開始；又繼承人自繼承開始時，除本法另有規定外，
    承受被繼承人財產上之一切權利義務；再繼承人對於被繼承人之債務，負連帶責
    任，民法第一千一百四十七條、第一千一百四十八條前段、第一千一百五十三條
    第一項分別定有明文。查本件借款人陳金順業已於九十年四月二十二日死亡，被
    告三人均為陳金順之繼承人，有陳金順之除戶謄本一件、被告之戶籍謄本二件、
    繼承系統表一件附卷可稽，被告復自承渠等於陳金順死亡後，並沒有辦理拋棄繼
    承或限定繼承等語，是揆諸前開規定，被告自應於陳金順死亡之時起，繼承陳金
    順之一切債權債務，而應就陳金順之本件借款債務負連帶清償之責，應可認定。
四、從而，原告依消費借貸及繼承之法律關係，請求被告連帶給付原告二百三十九萬
    元，為有理由，應予准許。
五、原告陳明願供擔保請准宣告假執行，經核於法並無不合，爰酌定相當之擔保金額
    准許之。
六、據上論結，本件原告之訴為有理由，依民事訴訟法第八十五條第二項、第三百九
    十條第二項，判決如主文。
中      華      民      國     九十     年      九      月    二十六    日
                                  臺灣臺南地方法院民事第三庭
~B法      官  葉惠玲
右為正本係照原本作成
如對本判決上訴，須於判決送達後廿日內向本院提出上訴狀
中      華      民      國     九十     年      九      月    二十六    日
~B法院書記官  李珍瑩


司法院資訊處製作；財團法人民間司法改革基金會備份。
